【裁判字號】    99,台上,4268
【裁判日期】    990708
【裁判案由】    違反槍砲彈藥刀械管制條例
【裁判全文】
最高法院刑事判決            九十九年度台上字第四二六八號
上  訴  人  台灣高等法院台中分院檢察署檢察官
被      告  甲○○
上列上訴人因被告違反槍砲彈藥刀械管制條例案件，不服台灣高
等法院台中分院中華民國九十七年九月二十三日第二審判決（九
十七年度上訴字第一九九六號，起訴案號：台灣台中地方法院檢
察署九十六年度偵字第一二六二三號），提起上訴，本院判決如
下：
    主  文
上訴駁回。
    理  由
按刑事訴訟法第三百七十七條規定，上訴於第三審法院，非以判
決違背法令為理由，不得為之。是提起第三審上訴，應以原判決
違背法令為理由，係屬法定要件。如果上訴理由書狀並未依據卷
內訴訟資料，具體指摘原判決不適用何種法則或如何適用不當，
或所指摘原判決違法情事，顯與法律規定得為第三審上訴理由之
違法情形，不相適合時，均應認其上訴為違背法律上之程式，予
以駁回。本件上訴意旨略以：(一)、扣案之空氣槍一枝（槍枝管制
編號0000000000號），經送內政部警政署刑事警察局鑑定結果，
認係空氣槍，以小型二氧化碳高壓鋼瓶內氣體為發射動力，經測
試結果，其發射彈丸單位面積動能為24焦耳／平方公分，有該局
民國九十六年五月二十五日刑鑑字第0960078102號槍彈鑑定書一
份在卷可稽，然該鑑定結果，並未明確認定該空氣槍是否具有殺
傷力，且查殺傷力之相關數據，依日本科學警察研究之研究結果
，彈丸單位面積動能達20焦耳／平方公分，即足以穿入人體皮肉
層，有該局鑑驗通知書附卷可憑，原審如認內政部警政署刑事警
察局之鑑定，尚未作一明確認定，認被告甲○○不構成違反槍砲
彈藥刀械管制條例之罪責。因法院為發見真實，得依職權調查證
據。但於公平正義之維護或對被告之利益有重大關係事項，法院
應依職權調查之，刑事訴訟法第一百六十三條第二項定有明文。
茲扣案之槍枝是否具有殺傷力，攸關被告有無違反槍砲彈藥刀械
管制條例刑責之認定，原審既認內政部警政署刑事警察局之鑑定
，尚不明確，自有再函請該局釋明之必要，此部分未再調查，遽
行判決，尚有未盡調查能事，原判決顯有違背法令。(二)、扣案空
氣槍以市售不同廠牌小型高壓鋼瓶發射同材質、同重量之鋼珠〔
即6.0mm （重0.88公克）鋼珠〕試射結果，其單位面積動能則介
於22焦耳／平方公分至24焦耳／平方公分之間，因內政部警政署
刑事警察局在鑑驗空氣槍時係在常溫、常壓及固定距離下測速，
故該局僅評估槍彈測速儀之誤差率為±1m/s等情，有該局九十六
年十月三十日刑鑑字第0960144608號函及函附之空氣手槍一枝（
槍枝管制編號0000000000號）以市售不同廠牌小型高壓鋼瓶試射
一覽表各一份在卷可證。依上述日本科學警察研究所之研究結果
，彈丸單位面積動能達20焦耳／平方公分，即足以穿入人體皮肉
層。扣案空氣槍既可發射金屬鋼珠，復以市售不同廠牌之鋼珠試
射之結果，其發射動能，均可達每平方公分20焦耳以上，顯然足
以穿入人體皮肉層，而對於人體具有殺傷力甚明，最高法院九十
六年度台上字第五一一０號判決亦認同此見解，被告復以販賣玩
具槍為業，要無諉稱不知之理，被告顯有販賣具殺傷力槍枝之犯
意，至臻明確，原判決為無罪之諭知，自有判決適用法則不當之
違誤。惟查原判決維持第一審諭知被告無罪之判決，駁回檢察官
在第二審之上訴，已詳敘憑以認定之理由。並對被告如何在主觀
上尚難認定對販售扣案空氣槍具有殺傷力一節有所認識，而具有
販賣具殺傷力槍枝之犯意，依據卷內資料予以說明。從形式上觀
察，原判決並無任何違背法令之處。次查被告既無販賣具殺傷力
槍枝之犯意，自無再函請內政部警政署刑事警察局釋明扣案空氣
槍是否具有殺傷力必要，尚難謂原審有應於審判期日調查之證據
未予調查之違法。上訴意旨置原判決之論敘於不顧，仍執陳詞為
事實上之爭執，並對原審採證認事之職權行使及於判決無影響事
項，任意指摘，難謂已符合首揭法定上訴要件，其上訴違背法律
上之程式，應予駁回。
據上論結，應依刑事訴訟法第三百九十五條前段，判決如主文。
中    華    民    國  九十九  年    七    月    八    日
                      最高法院刑事第二庭
                          審判長法官  莊  登  照
                                法官  陳  世  淙
                                法官  徐  昌  錦
                                法官  許  錦  印
                                法官  蕭  仰  歸
本件正本證明與原本無異
                                      書  記  官
中    華    民    國  九十九  年    七    月   十三   日
                                                      K

司法院資訊處製作；財團法人民間司法改革基金會備份。
